臺灣桃園地方法院交通事件裁定　　　　 94年度交聲字第499號
原處分機關　交通部公路總局新竹區監理所桃園監理站
異　議　人　千澔環保工程興業有限公司
即受處分人
代　表　人　李家榮
上列異議人因違反道路交通管理處罰條例案件，不服交通部公路
總局新竹區監理所桃園監理站中華民國九十四年九月二十日桃監
裁罰字第裁五二─Ｚ00000000號裁決書之處分，聲明異
議，本院裁定如下：
    主  文
異議駁回。
    理　由
一、聲明異議意旨略以：異議人即受處分人千澔環保工程興業有
    限公司（下稱：千澔公司）因外包工程所需，自民國九十三
    年四月至九十四年五月派員工范增榮駕駛異議人所有之車牌
    號碼六００—ＲＥ號自用一般大貨車至南部負責工程，異議
    人派遣時，范增榮之駕駛執照為正常狀態，直至九十四年五
    月二十三日中午十二時八分許，范增榮駕駛前揭自用大貨車
    行經國道一號高速公路南下四七‧二公里處時，為警攔檢時
    始知其駕照逾期審驗，已遭原處分機關逕行註銷，而范增榮
    因長期在外工作，甚少返家，原處分機關註銷其駕照之裁決
    書由不識字之母親代收，而未予轉交，且原處分機關亦未通
    知異議人此事，故范增榮及異議人對其駕照已遭註銷之情事
    均不知情，況原處分機關並未通知各民營公司行號關於受僱
    司機之駕照是否已遭註銷一事，致異議人僅能就司機駕照之
    有效日期查驗，原處分機關未廣為宣導，即逕予裁罰處分，
    誠屬不公。又范增榮因逾期審驗而遭註銷駕駛執照，依道路
    交通管理處罰條例第二十六條前段規定處一百元以上二百元
    以下之罰鍰，而異議人在不知情之情形下，卻被原處分機關
    逕依道路交通管理處罰條例第二十一條第一項第五款之規定
    裁處罰鍰新臺幣（下同）八萬元，並吊扣汽車牌照三個月，
    不符比例原則。為此請求撤銷原處分云云。
二、按汽車駕駛人使用註銷之駕駛執照駕駛大貨車者，汽車所有
    人及駕駛人各處新臺幣四萬元以上八萬元以下罰鍰，並當場
    禁止該汽車駕駛人繼續駕駛及扣留其車輛牌照，另吊扣其汽
    車牌照三個月，道路交通管理處罰條例第二十一條
　　之一第一項第五款、第三項分別定有明文。
三、經查：
　　(一)異議人千澔公司所屬司機范增榮於上述時、地，駕駛異議
      人所有之車牌號碼六００—ＲＥ號自用一般大貨車，遭警
      攔停舉發時，駕駛人范增榮使用註銷之職業聯結車駕駛執
      照駕駛大貨車之事實，為異議人千澔公司之實際負責人李
      文章於本院調查時所是認，並有內政部警政署國道公路警
      察局公警局交字第Ｚ00000000號舉發違反道路交
      通管理事件通知單（通知汽車所有人）及交通部公路總局
      新竹區監理所桃園監理站桃監裁罰字第裁五二─Ｚ000
      00000號違反道路交通管理事件裁決書附卷足參。而
      駕駛人范增榮原於八十九年三月二十二日考領職業聯結車
      駕駛執照，因未依限期（即九十二年十二月十一日）參加
      審驗逾期一年以上，而於九十四年二月三日為交通部公路
      總局桃園監理站，逕行註銷聯結車職業駕駛執照在案，有
      卷附之范增榮被註銷前之駕駛執照、汽車駕駛執照註銷處
      分書、送達證書足憑，是范增榮於九十四年五月二十三日
      中午十二時八分許駕駛上開大貨車經警舉發時，其職業聯
      結車駕駛執照已遭註銷而駕車一情，應堪認定。
    (二)而按道路交通管理處罰條例第二十一條之一之所以規定汽
      車駕駛人使用註銷之駕駛執照駕車者，採對汽車駕駛人及
      汽車所有人均予處罰之立法例，其目的顯係對含大貨車在
      內之大型車輛汽車所有人課以相當之注意義務。本件駕駛
      人范增榮既係異議人所僱用，則異議人對於其僱用之司機
      是否具有合法之駕駛資格，自當善盡考核查證之義務，以
      保護交通安全。惟異議人千澔公司之實際負責人李文章於
      本院調查時自承：千澔公司營業項目為環保工程、廢棄物
      清運，已經營業十餘年，千澔公司約從九十年左右開始僱
      用范增榮迄今，面試時有請范增榮出示駕駛執照，通常公
      司每月會與司機開會，問司機本人該月有無違規事件，並
      無上網查詢公司車輛有無違規情事，僅不定時請司機出示
      駕照供查核等語，足見異議人於考核范增榮駕照上記載「
      審驗日期：九十二年十二月十一日」後，並未按其上記載
      之日期確切檢查所屬司機是否有依限審驗之事。況本案汽
      車駕駛人范增榮之職業聯結車駕駛執照係於九十四年二月
      三日起即因逾期審驗而遭逕行註銷，距本案其交通違規遭
      舉發日即九十四年五月二十三日約三月有餘，異議人自應
      有充裕之時間前往監理處列印所僱用司機之駕照資料查核
      或上網查詢，以防止司機欺瞞或故意不告知之情形發生，
      惟異議人非但消極不作為，且又無法提出駕駛資格查核表
      ，以證明其確已善盡注意義務及管理之責，顯見異議人未
      善盡其經營環保清運業應有之注意義務，且疏未按時向監
      理機關查核所僱用司機之駕駛資格，任令所屬司機使用註
      銷之駕駛執照續行駕駛自用大貨車至明。至異議人雖以：
      駕駛人逾期審驗時，依道路交通管理處罰條例第二十六條
      前段規定僅處駕駛人一百元以上二百元以下之罰鍰，惟同
      條例第二十一條第一項第五款之卻規定對汽車所有人裁處
      四萬元以上八萬元以下罰鍰，並吊扣汽車牌照三個月，顯
      不符比例原則云云。然道路交通管理處罰條例第二十一條
      之一之立法理目的，詳前所述，該條對汽車所有人、駕駛
      人課以重罰是否符合比例原則，核屬修法問題，而與本件
      裁罰汽車駕駛人使用註銷之駕駛執照駕車者之違規情事無
      涉，附此敘明。
    綜上所述，原處分機關依道路交通管理處罰條例第二十一條
    之一第一項第五款、違反道路交通管理事件統一裁罰基準表
    規定，因已逾應到案期限（九十四年六月七日）三十日以上
    ，裁處罰鍰八萬元，並依道路交通管理處罰條例第二十一條
    之一第三項規定，吊扣汽車牌照三個月，並無不當，異議意
    旨求為撤銷原裁決，非有理由，應予駁回。
據上論斷，應依道路交通管理處罰條例第八十七條第二項、道路
交通案件處理辦法第十九條，裁定如主文。
中　　華　　民　　國　　94　　年　　12　　月　　20　　日
                  刑事第一庭    法　官　  黃梅淑
以上正本證明與原本無異。
如不服本裁定，應於裁定送達後5 日內向本院提出抗告狀。
  　　　　　　　　　　　　　　　書記官　  魏里安
中　　華　　民　　國　　94　　年　　12　　月　　20　　日
